臺灣高等法院臺南分院刑事判決　　　九十三年度交上易字第一四六號　Ａ
　　　上　訴　人　臺灣嘉義地方法院檢察署檢察官
　　　被　　　告　乙　○　○
右上訴人因被告過失傷害案件，不服臺灣嘉義地方法院九十二年度交易字第一五一號
中華民國九十二年二月二十六日第一審判決（聲請簡易判決處刑案號：臺灣嘉義地方
法院檢察署九十二年度偵字第六六五四號），提起上訴，本院判決如左：
      主      文
上訴駁回。
      理      由
一、公訴意旨略以：被告乙○○於民國九十二年六月十四日晚上七時二十分許，酒後
    駕駛車牌號碼ＲＳ─三六八七號自用小客車（所涉公共危險罪部分另經臺灣嘉義
    地方法院檢察署以九十二年度偵字第四一四五號聲請簡易判決處刑），沿嘉義市
    ○○路由西向東行駛，行經大同路與世賢路二段設有行車管制燈號之交岔路口時
    ，理應注意車輛行駛時，應注意車前狀況，隨時採取必要之安全措施，並遵守交
    通號誌之指示行車。而依當時天候晴、夜間有照明、路面無缺陷、無障礙物、視
    距良好等情，並無不能注意之情事，竟疏於注意，於通過上開路口時，未留意車
    輛及當時號誌之指示，貿然闖越紅燈，適有告訴人甲○○駕駛之車牌號碼Ｐ九─
    六八二二號自用小客車附載乘客告訴人丁○○，沿世賢路二段由南向北途經該處
    岔路口，因閃避不及而發生擦撞，致使告訴人甲○○受有頭部外傷合併腦震盪及
    頭皮挫傷、告訴人丁○○受有胸部鈍傷之傷害，因認被告涉犯刑法第二百八十四
    條第一項前段之過失傷害罪嫌云云。
二、公訴人認被告乙○○涉犯過失傷害罪，無非以被告坦承於右揭時、地駕車，與告
    訴人甲○○所駕駛自用小客車發生車禍，並致告訴人甲○○、丁○○受傷之事實
    ，而被告係飲酒後駕車，且車禍後經警到場處理，於同日（即九十二年六月十四
    日）晚上七時四十五分，經測試被告呼吸中酒經濃度竟高達一‧七一ＭＧ＼Ｌ，
    有酒經測試單影本在卷可稽。此時被告因受酒精影響，會呈昏呆、木僵、昏睡、
    肌肉失調明顯、大小便失禁等症狀，是被告車禍當時顯然對於燈號不具判斷能力
    ，又本件係因被告闖越紅燈才發生車禍致告訴人甲○○、丁○○二人受傷之事實
    ，除據告訴人甲○○、丁○○指訴明確外，並有驗傷診斷書二份、道路交通事故
    調查報告表（一）、（二）、道路交通事故現場圖、照片十一張附卷可稽。按車
    輛行駛時，駕駛人應注意車前狀況，隨時採取必要之安全措施及應遵守交通號誌
    之指示行車，道路交通安全規則第九十條、第九十四條第三項定有明文。被告駕
    車自應注意上述道路交通安全規定，且依當時路狀，又無不能注意之情形，竟疏
    不注意為之，以致肇事，被告過失駕駛行為，核與告訴人二人受傷間，具有相當
    因果關係等情為主要論據。
三、訊據被告對於九十二年六月十四日晚上七時二十分許酒後駕車，其所駕ＲＳ─三
    六八七號自用小客車，在上開時間於嘉義市○○路與世賢路二段之交岔路口，與
    告訴人甲○○駕駛之車牌號碼Ｐ九─六八二二號自用小客車附載乘客告訴人丁○○發生擦撞之事實不爭執，惟否認有過失傷害告訴人甲○○、丁○○之犯行，辯
    稱：其當時從嘉義市○○路經過時，車速很慢，九十米的道路其開了四分之三後
    ，告訴人甲○○、丁○○從中途衝出來撞到其，而且她們車速很快。她們完全沒
    有受傷，她們在警局也說沒有受傷，隔天其妻去看她們時也說沒有受傷。告訴人
    所出具的診斷書並非車禍當時開立的，車禍那天沒有診斷書，告訴人也沒有受傷
    ，她們受傷是自己講的等語。
四、按犯罪事實應依證據認定之，無證據不得認定犯罪事實，不能證明被告犯罪者，
    應諭知無罪之判決，刑事訴訟法第一百五十四條第二項、第三百零一條第一項分
    別定有明文。又事實之認定，應憑證據，如未能發現相當證據，或證據不足以證
    明，自不能以推測或擬制之方法，以為裁判基礎。而認定不利於被告之事實，須
    依積極證據，茍積極證據不足為不利於被告事實之認定時，即應為有利於被告之
    認定，更不必有何有利之證據。另認定犯罪事實所憑之證據，雖不以直接證據為
    限，間接證據亦包括在內，然而無論直接或間接證據，其為訴訟上之證明，須於
    通常一般之人均不致有所懷疑，而得確信其為真實之程度者，始得據為有罪之認
    定，倘其證明尚未能達到此一程度，而有合理之懷疑存在時，致使無從形成有罪
    之確信，根據「罪證有疑，利於被告」之證據法則，即不得遽為不利被告之認定
    ，有最高法院四十年臺上字第八六號、三十年上字第八一六號及七十六年度臺上
    字第四九八六號判例可資參照。又告訴人之告訴，係以使被告受刑事訴追為目的
    ，是其陳述是否與事實相符，仍應調查其他證據，以資審認，亦有最高法院五十
    二年臺上字第一三○○號判例足資資參照。
五、經查：
（一）被告於警訊、原審及本院均堅稱告訴人甲○○、丁○○均未受傷（見發查卷第
      二十頁背面、原審交易字卷第十三頁、第三五頁、本院卷九十三年四月十九日
      準備程序筆錄及九十三年五月六日審判筆錄），而被告於偵查中因與告訴人爭
      執何人闖紅燈而未述及告訴人二人並未受傷之事實（見發查卷第十三頁背面、
      第十四頁正面），應不得因此即認被告自承對於告訴人二人受傷之事實，公訴
      人認被告對於告訴人二人因車禍受傷之事實坦承不諱，似有誤會。
（二）告訴人甲○○於原審調查時指稱：「我頭部受傷，我撞到方向盤：：：頭部之
      前有紅紅的：：：」等語，告訴人丁○○則指稱：「（你是那裡受傷？）胸部
      ：：：」「（外觀是否紅紅的？）外觀稍微有紅紅的：：：」等語（見原審交
      簡字卷第十四頁、第十五頁），惟告訴人甲○○於警訊時指稱：「當時我車內
      附載有朋友丁○○，肇事後我的頭部有輕微碰撞，但無外傷，我朋友丁○○也
      有腹部輕微碰撞，亦沒有外傷：：：」等語（見發查卷第二二頁正面），二人
      先後指訴受傷情形並不相符，則其二人是否受傷已屬可疑。而證人即當日到場
      處理本件車禍之警員侯安定於原審審理時證稱：「：：：對方受到撞擊之後，
      對方說他頭部會暈，有去就醫：：對方沒有外傷：：：」「案發之後，被害人
      沒有馬上拿到診斷證明書：：：那個晚上我沒有看到診斷證明書。」「：：：
      我有問他（她）有沒有受傷，他（她）說他（她）頭激烈碰撞之後，頭部會暈
      ，我朋友腹部有撞到，但是沒有外傷：：：：：：告訴人丁○○的部分：：：
      沒有做筆錄，但是他們都有陳述他們都沒有外傷」等語（見原審卷第三一頁至
      第三四頁），顯見告訴人甲○○、丁○○於原審各指稱其等自己傷處外觀有紅
      紅的等情，與事實似不符。
（三）行政院衛生署嘉義醫院（下稱嘉義醫院）出具之告訴人甲○○診斷證明書記載
      受有頭部外傷合併腦震盪及頭皮挫傷，告訴人甲○○診斷證明書記載受有胸部
      鈍傷之傷害，有其等診斷證明書各一份附於發查卷（第五頁、第六頁）可稽，
      惟原審向嘉義醫院函詢關於告訴人甲○○及丁○○就診時是否有眼見或以儀器
      測得之傷勢，該院回函稱：「二、患者甲○○92年６月日於本院急診室診治
      時，除口述頭暈、噁心等症狀外，並無其他明顯傷勢。三、患者丁○○主訴胸
      痛，左小腿疼痛外，並無其他明顯傷勢。」，有該院九十二年十一月二十一日
      嘉醫歷字第五六一八號函一份附於原審交易字卷（第五頁）可參，顯見告訴人
      甲○○、丁○○所受之傷害，僅憑告訴人甲○○之「口述」症狀及告訴人丁○○之「主述」傷勢，別無其他證據，且與前開診斷證明書之記載亦不儘相同。
      經本院再向嘉義醫院函查，據覆稱：「二、患者丁○○之診斷為胸部鈍傷，是
      依據檢查病人胸部有疼痛的症狀而記載，但並沒有明顯傷口或瘀血現象，另病
      歷記載左小腿瘀血。三、患者甲○○腦震盪之診斷是依據病患有頭暈、噁心及
      嘔吐之症狀。頭皮挫傷是依據病患表達頭皮有肌肉收縮的疼痛感。」，有該院
      九十三年四月十六日嘉醫歷字第一六三六號函一份附於本院卷可按，惟據證人
      即告訴人甲○○、丁○○之嘉義醫院主治醫師丙○○於本院審理時證稱：「（
      （請求提示原審卷（發查卷）並告以要旨）告訴人所提出之二份診斷書，告訴
      人是否你診治的？）二位告訴人於六月十四日有到急診室看診，急診醫師是唐
      明政，丁○○當時是左小腿有瘀傷，後來她於六月十六日有回門診是我診治的
      ，她只說她胸部及小腿會痛，我開藥給她後，她就沒有再來了，甲○○於六月
      十四日急診時是唐明政診治，只說會頭暈頭痛，有作ｘ光診斷及其他檢查，並
      無明顯外傷，第一次門診是六月十六日也說頭暈頭痛，我是根據她的指述開藥
      ，第二次門診是六月十九日，她也是同樣的指述，我也有開藥給她，後來六月
      二十六日、七月三日她也有再來門診，也是同樣的指述，這兩次門診也是我看
      的，我也有開藥給她。」「（你開給甲○○的藥物是針對何症狀開藥？）主要
      治療她的頭暈。」「（第一次門診時，你是懷疑她是什麼樣的病而開藥？）我
      是懷疑她是腦震盪而開藥給她，她指述她會頭暈。」「（她有指述她發生何狀
      況嗎？）有，她說發生車禍，一般頭暈或頭痛，我們都會懷疑是腦震盪。」「
      （後來幾次門診，你都是根據頭暈的症狀來開藥嗎？）是。」「（所謂腦震盪
      是否是指腦部的出血或怎樣的症狀？）那不一樣，腦震盪不是腦部的出血，是
      因為腦部細胞受到震盪，一般做斷層掃瞄也看不出來是腦震盪。」「（腦震盪
      會造成人體怎樣的傷害？）輕微的話，會一直暈眩，看程度而定。」「（你於
      甲○○診斷書所記載的頭部外傷是何情況？頭皮挫傷是何情狀？）我記載她頭
      部外傷、頭皮挫傷是因為她頭暈頭痛，我是因為要開藥，並使病人取得健保給
      付才這樣記載。」「（根據急診紀錄丁○○的左腳有瘀傷，你於六月十六日門
      診時有無看到她左腳有瘀傷？）她沒有做這樣的指述，我就沒有特別注意。」
      「（你記載丁○○胸部鈍傷是何情況？）她說她胸部會痛，但作ｘ光檢查時，
      並無看出她有其他傷勢。」「（你於甲○○門診時，除了她的指述外，是否看
      不出她的傷勢？）是。」「（你於甲○○、丁○○六月十六日門診時，除了她
      們的指述外，是否看不出她們的傷勢？）是。（提出二位告訴人門診、急診之
      病歷紀錄）」等語（見本院卷九十三年五月六日審判筆錄），從證人上開證言
      觀之，告訴人丁○○於九十二年六月十四日車禍當天至嘉義醫院到急診室由唐
      明政醫師看診，當時其左小腿雖有瘀傷，後來她於同年月十六日至門診由證人
      丙○○診治的，告訴人丁○○說她胸部及小腿會痛，惟告訴人丁○○於原審上
      開指訴只稱胸部外觀稍微有紅紅的，並未稱其左小腿有瘀傷；告訴人甲○○於
      警訊上開指稱告訴人丁○○腹部輕微碰撞，沒有外傷，亦未稱其左小腿有瘀傷
      ；而證人侯安定於原審上開亦證稱告訴人丁○○的部分沒有做筆錄，但是他們
      都有陳述他們都沒有外傷等語，告訴人丁○○小腿瘀血，是否係本件車禍造成
      ，即有疑問，告訴人丁○○胸部會痛亦僅係其所指訴，並無外傷，且告訴人丁○○診斷證明書證人丙○○記載胸部鈍傷，係因她說她胸部會痛，但作ｘ光檢
      查時，並看不出她有其他傷勢，則告訴人丁○○是否胸部鈍傷，亦非無疑問。
      而告訴人甲○○診斷書所記載的頭部外傷及頭皮挫傷，據證人丙○○證稱其記
      載她頭部外傷、頭皮挫傷是因為她頭暈頭痛，其是因為要開藥，並使病人取得
      健保給付才這樣記載，告訴人甲○○門診時，除了她的指述外，並看不出她的
      傷勢，故告訴人甲○○事實上是否有頭部外傷及頭皮挫傷，亦有疑問。
（四）綜上所述，並無積極證據足資證明告訴人甲○○、丁○○確因本件車禍受有右
      揭傷害，而使通常一般之人均不致有所懷疑，而得確信其為真實之程度，尚難
      論被告過失傷害之罪責。此外，復查無其他積極證據足資證明被告有公訴人所
      指之犯行，尚不能證明被告犯罪，被告之辨解，非無可採，揆諸前開判例，原
      審為被告無罪判決之諭知，認事用法並無違誤。公訴人上訴認原判決諭知被告
      無罪，難認原判決妥適云云，為無理由，應予駁回。
據上論結，應依刑事訴訟法第三百六十八條，判決如主文。
本案經檢察官吳萃芳到庭執行職務。
中    華    民    國      九十三      年      五      月      二十      日
                                  臺灣高等法院臺南分院刑事第三庭
                                      審判長法官  陳    義    仲
                            法官  楊    子    莊
                                            法官  陳    清    溪
右正本證明與原本無異。
不得上訴。
                                      法院書記官  尤    乃    玉
中    華    民    國      九十三      年      五      月      二十一    日
